【裁判字號】    99,上易,2611
【裁判日期】    991130
【裁判案由】    詐欺
【裁判全文】
臺灣高等法院刑事判決                99年度上易字第2611號
上  訴  人
即  被  告  蕭翊翔
上列上訴人因詐欺案件，不服臺灣板橋地方法院98年度易字第18
61號，中華民國99年8 月26日第一審判決（起訴案號：臺灣板橋
地方法院檢察署98年度偵緝字第719 號），提起上訴，本院判決
如下：
    主  文
蕭翊翔詐欺取財部分上訴駁回。
    理  由
一、按不服地方法院之第一審判決而上訴者，應向管轄第二審之
    高等法院為之；其上訴書狀應敘述具體理由；第二審法院認
    為上訴書狀未敘述理由或上訴有第362 條前段情形，應以判
    決駁回之，刑事訴訟法第361條第1、2項、第367條前段明文
    規定。又所謂具體理由，必係依據卷內既有訴訟資料或提出
    新事證，指摘或表明第一審判決有何採證認事、用法或量刑
    等足以影響判決本旨之不當或違法，而構成應予撤銷之具體
    事由，始克當之（例如：依憑證據法則具體指出所採證據何
    以不具證據能力，或依憑卷證資料，明確指出所為證據證明
    力之判斷如何違背經驗、論理法則）；倘僅泛言原判決認定
    事實錯誤、違背法令、量刑失之過重或輕縱，而未依上揭意
    旨指出具體事由，或形式上雖已指出具體事由，然該事由縱
    使屬實，亦不足以認為原判決有何不當或違法者（例如：對
    不具有調查必要性之證據，法院未依聲請調查亦未說明理由
    ，或援用證據不當，但除去該證據仍應為同一事實之認定）
    ，皆難謂係具體理由，俾與第二審上訴制度旨在請求第二審
    法院撤銷、變更第一審不當或違法之判決，以實現個案救濟
    之立法目的相契合，並節制濫行上訴（最高法院97年度台上
    字第892 號、97年度台上字第1402號、97年度台上字第5960
    號等判決意旨參照）。
二、原判決依憑卷內相關證據資料，認定：被告蕭翊翔（原名蕭
    勝鐘）為「亞邁樂器有限公司」（址設基隆市○○區○○路
    69號5 樓，下稱亞邁公司）之實際負責人，竟意圖為自己不
    法之所有，明知其本人及亞邁公司因財務狀況不佳，缺乏資
    金，周轉困難，均已無支付能力，仍於民國97年6 月間，接
    續3次在台北縣泰山鄉○○路46巷33之3號星船音響工程有限
    公司（下稱星船公司）內，向星船公司之負責人江文中詐稱
    ，其要在台北縣泰山鄉地區開設亞邁公司之分店，需要資金
    ，需要客票為擔保向其母親調度款項，建議與星船公司相互
    對開支票。被告乃交付以亞邁公司為發票人，付款人為第一
    商業銀行草店尾分行及基隆分行、總計面額新台幣（下同）
    169萬元之支票13紙（支票號碼分別為：ZA0000000、ZA0000
    000、ZA0000000、ZA0000000、ZA0000000、ZA0000000、ZA0
    000000、ZA0000000、ZA0000000、ZA0000000、ZA0000000、
    ZA0000000、ZA0000000，票面金額分別為：100,000元、190
    ,000元、120,000元、140,000元、100,000元、1,100,000元
    、140,000元、90,000元、150,000元、150,000元、100,000
    元、150,000元、150,000元）予江文中，與星船公司負責人
    江文中換票，且一再對江文中表示不會提示星船公司之支票
    ，僅為了取信於被告之母，致使星船公司負責人江文中陷於
    錯誤，因而交付相同票面金額，共計16,900,000元之星船公
    司支票13張（票號分別為：ZA0000000、ZA0000000、ZA0000
    000、ZA0000000、ZA0000000、ZA0000000、ZA0000000、ZA0
    000000、ZA0000000、ZA0000000、ZA0000000、ZA0000000、
    ZA0000000 ，付款人均為第一商業銀行泰山分行）予被告。
    詎被告取得星船公司上開支票後，隨即將上開星船公司之13
    張支票分別交予：合夥人江尉卿、第三人林建東、及不詳姓
    名之地下錢莊人士，做為週轉或償還款項之用，且以其他公
    司之名義兌領部分支票。嗣星船公司負責人江文中接獲第一
    商業銀行泰山分行通知，前開13紙支票中之10張分別經他人
    提示，其餘3 張支票亦經不詳姓名之地下錢莊人士持票前來
    向江文中索討票款，被告復以手機簡訊通知江文中，支票已
    經轉出去云云，江文中為顧及票信，均將款項存入銀行讓支
    票兌現及支付地下錢莊人士以取回支票。始將亞邁公司開立
    之支票存入銀行提示，惟均遭以「存款不足及拒絕往來退票
    」為由退票，江文中始知受騙。認被告係犯刑法第339條第1
    項之詐欺取財罪，且以被告於密集之1個月內，接續3次向告
    訴人換得13張支票之行為，係基於1 個詐欺之犯意所生之接
    續行為，應依接續犯論以1 罪，並審酌被告犯罪之動機、目
    的、手段、被害人遭受詐騙之金額高達1,690,000 元，所生
    危害非輕，且被告犯罪後迄未能與被害人達成和解之犯後態
    度等一切情狀，量處被告有期徒刑8月。
三、被告不服原判決，提起上訴，惟其上訴理由僅以：「該判決
    既昧於事實，且任意推定事實，又對於被告之證據漏而不審
    ，殊難令人甘服」云云，泛言原判決認定事實錯誤，而未具
    體指摘或表明原審判決有何採證認事、用法或量刑等足以影
    響判決本旨之不當或違法，而構成應予撤銷之具體事由。又
    原判決就被告所提之基隆市警察局第一分局中二路派出所受
    理刑事案件報案三聯單1 紙，業於判決理中由載明「被告雖
    辯稱係因97年7 月23日遭詐騙集團詐騙大量貨物及現金，致
    發生週轉困難云云。然查，被告所述遭詐騙集團詐騙之事實
    ，僅提出基隆市警察局第一分局中二路派出所受理刑事案件
    報案三聯單一紙為據，且屬被告片面單一之陳述，其所述是
    否屬實尚待查證，然據被告97年8月3日所發給江文中之簡訊
    內容已載明：『其實票（按即告訴人星船公司江文中之十三
    張支票）我都已轉出去了…』等語（見上開告訴人知陳報狀
    所附）。被告顯然於取得江文中所交付之13張支票時，曾經
    承諾江文中不會將支票轉出去，以致事後被告因為已經將支
    票轉出去，故而以簡訊告知江文中。則被告於向星船公司江
    文中借票時，既告知江文中該13張支票係為了取信於被告的
    母親，作為其向母親調度款項擔保之用，並不會轉出去，乃
    其竟於取得支票後，隨即將支票分別交予他人使用，被告有
    意圖為自己不法之所有，而施用詐術之行為甚明」等認定事
    實所憑證據及其認定理由。從形式上觀察，原判決並無認定
    事實錯誤或違背法令之情形，關於對被告證據判斷及事實認
    定之依據，亦於理由中詳為審酌，核無違法不當情事。被告
    就原判決已經審酌並說明理由之事項，任憑己意泛言爭執，
    而未依卷內既有訴訟資料或提出新事實、新證據，具體指摘
    原審判決關於認定事實、適用法律或量刑有何輕重失衡、濫
    用裁量權或不適用法則等足以影響判決本旨之不當或違法。
    本案被告所提起之上訴部分，顯未敘明具體理由，不合法律
    上之程式，爰不經言詞辯論，逕予駁回。
據上論斷，應依刑事訴訟法第367條前段、第372條，判決如主文
。
中    華    民    國    99    年    11    月    30    日
                  刑事第二十三庭審判長法  官  童有德
                                      法  官  徐蘭萍
                                      法  官  劉方慈
以上正本證明與原本無異。
不得上訴。
                                      書記官  李家敏
中    華    民    國    99    年    11    月    30    日

司法院資訊處製作；財團法人民間司法改革基金會備份。
